【裁判字號】    99,易,1421
【裁判日期】    990604
【裁判案由】    詐欺
【裁判全文】
臺灣臺北地方法院刑事判決              99年度易字第1421號
公  訴  人  臺灣臺北地方法院檢察署檢察官
被      告  甲○○
上列被告因詐欺案件，經檢察官提起公訴（99年度偵字第11371
號），嗣因被告就被訴事實為有罪之陳述，本院告知被告簡式審
判程序之旨，並聽取當事人之意見後，裁定改依簡式審判程序進
行，判決如下：
    主  文
甲○○意圖為自己不法之所有，以詐術使人將本人之物交付，累
犯，處有期徒刑拾月。
    事  實
一、甲○○前因詐欺案件，經本院以96年度易字第3237號判處有
    期徒刑1年確定。復因詐欺等案件，經本院以96年度易字第
    2553號分別判處二罪均為有期徒刑10月，應執行有期徒刑1
    年5月確定。上開二案件，嗣本院以97年度聲字第1755號裁
    定就上開三罪定應執行有期徒刑2年4月確定，於99年3月1日
    執行完畢。
二、詎甲○○仍不知悔改，明知自己無業、無收入、無積蓄，並
    無支付能力，仍意圖為自己不法之所有，於99年5月9日下午
    1 時許，前往臺北市松山區○○○路○段285號B1「園荷園餐
    廳」，經店員詢問時，甲○○故意隱瞞伊身無分文之事實，
    點用脆皮肥腸1份及啤酒4罐（共計新臺幣〔下同〕792元）
    ，致該店店員誤認甲○○有付款能力而提供上開餐點予甲○
    ○食用。嗣甲○○用餐完畢，乃向該店店員乙○○表明無錢
    支付，乙○○始知受騙，當場報警逮捕甲○○，始悉上情。
三、案經臺北市政府警察局松山分局報告臺灣臺北地方法院檢察
    署檢察官偵查起訴。
    理  由
壹、程序方面：
    按本件被告甲○○所犯係死刑、無期徒刑、最輕本刑為3年
    以上有期徒刑以外之罪，其於準備程序就前揭被訴事實為有
    罪之陳述，經法官告知簡式審判程序之旨，並聽取其與公訴
    人之意見後，本院認無不得或不宜改依簡式審判程序進行之
    處，爰依刑事訴訟法第273條之1第1項之規定，裁定本件由
    受命法官獨任進行簡式審判程序，合先敘明。
貳、實體方面：
一、訊據被告甲○○坦承上開詐欺犯行不諱（見99年度偵字第11
    371號偵查卷第8至9頁、第45頁、第64頁、本院卷第22頁背
    面、第25頁），並有證人乙○○證述被告消費經過屬實（見
    前揭偵查卷第6至7頁），是被告任意性之自白有上開證據足
    佐，應堪認定與事實相符，可以採信。綜上，本案事證明確
    ，被告詐欺犯行洵堪認定，應予依法論罪科刑。
二、核被告所為，係犯刑法第339條第1項詐欺取財罪。按於起訴
    書「所載法條」與到庭實行公訴檢察官「所更正之法條」不
    一致時，依檢察一體之原則，實行公訴檢察官有權更正起訴
    書所引應適用之法條，故應以實行公訴檢察官之更正法條作
    為「檢察官所引應適用之法條」（89年10月司法院（90）廳
    刑一字第00299號函參照），是以本件公訴意旨所認被告之
    行為，係犯刑法第339條第2項之詐欺得利罪，尚有誤會，惟
    其基本事實同一，並經公訴檢察官當庭更正適用法條，自屬
    公訴範圍，本院亦已依刑事訴訟法第95條規定諭知被告俾其
    防禦，無庸依刑事訴訟法第300條規定變更起訴法條，附此
    敘明。被告前有如犯罪事實欄所載之論罪科刑及執行完畢之
    紀錄，有前揭前案紀錄表可按，其受有期徒刑執行完畢，於
    5年以內故意再犯本件最重本刑為有期徒刑以上之罪，為累
    犯，應依刑法第47條第1項規定，加重其刑。爰審酌被告利
    用白吃白喝之手段，自92年起屢因隱瞞自己無支付能力而犯
    詐欺案件，並屢經法院判刑確定且執行完畢，又犯本件詐欺
    行為，其多次騙吃騙喝，仍無悔意，且被告之消費行為，除
    點餐外兼加飲酒，消費餐廳亦非一般之平價飲食店，而屬要
    價較昂之高等級餐廳，顯然被告之白吃白喝係因貪慕享受所
    致，並非出於生活上單純之饑餓需要，況據被告自承其無業
    、無收入、亦無積蓄（見本院卷第22頁背面），顯見被告身
    體健壯卻不謀正當職業，屢以此方式詐騙食物止飢，對於社
    會秩序之危害非輕。況被告前因詐欺案件判處應執行有期徒
    刑2年4月確定，於99年3月1日甫執行完畢，出監未幾即為本
    次犯行，有臺灣高等法院被告前案紀錄表附卷可稽，兩相對
    照，尤證被告之行為惡性較深，惟念被告之犯罪所得未逾千
    元，被害人之損失並非甚鉅，且被告犯罪後尚知坦承犯行之
    態度等一切情狀，判處如主文所示之刑，以示懲儆。公訴人
    雖就被告之詐欺犯行具體求刑有期徒刑2年，惟本院認以量
    處如主文所示之刑為適當，公訴人之求刑，尚屬過重，附此
    敘明。
三、至公訴意旨雖聲請令入勞動處所強制工作。然按有犯罪之習
    慣或因遊蕩或懶惰成習而犯罪者，於刑之執行前，令入勞動
    場所，強制工作，刑法第90條第1 項定有明文。蓋保安處分
    係針對受處分人將來之危險性所為之處置，以達教化、治療
    之目的，為刑罰之補充制度。我國現行刑法採刑罰與保安處
    分雙軌制，係在維持行為責任之刑罰原則下，為協助行為人
    再社會化之功能，以及改善行為人潛在之危險性格，期能達
    成根治犯罪原因、預防犯罪之特別目的。是保安處分中之強
    制工作，旨在對嚴重職業性犯罪及欠缺正確工作觀念或無正
    常工作因而習慣犯罪者，強制其從事勞動，學習一技之長及
    正確之謀生觀念，使其日後重返社會，能適應社會生活。刑
    法第90條第1 項規定：「有犯罪之習慣或以犯罪為常業或因
    遊蕩或懶惰成習而犯罪者，得於刑之執行完畢或赦免後，令
    入勞動場所，強制工作。」，即係本於保安處分應受比例原
    則之規範，使保安處分之宣告，與行為人所為行為之嚴重性
    、行為人所表現之危險性及對於行為人未來行為之期待性相
    當之意旨而制定，而由法院視行為人之危險性格，決定應否
    令入勞動處所強制工作，以達預防之目的。所謂「有犯罪之
    習慣」係指對於犯罪以為日常之惰性行為，乃一種犯罪之習
    性，至所犯之罪名為何，是否同一，則非所問（最高法院迭
    著有94年度臺上字第6611號判決、94年度臺上字第6519號判
    決、91年度臺上字第4625號判決可參）。查本案被告雖故意
    隱瞞無支付能力而至餐廳消費，屢次重複同一手法遂行詐欺
    犯行，但尚無證據足證被告係「有犯罪之習慣或因遊蕩或懶
    惰成習」，且其犯罪造成之財產損害金額甚微，亦非嚴重職
    業性犯罪，核與刑法第90條第1 項規定之要件不合，本院認
    為被告尚無諭知強制工作之必要，附此說明。
據上論斷，應依刑事訴訟法第273 條之1 第1 項、第299 條第1
項前段，刑法第339條第1項、第47條第1項，刑法施行法第1條之
1，判決如主文。
本案經檢察官高維駿到庭執行職務。
中    華    民    國    99    年    6     月    4     日
                  刑事第七庭    法  官  章曉文
以上正本證明與原本無異。
如不服本判決應於收受送達後10日內向本院提出上訴書狀，並應
敘述具體理由；其未敘述上訴理由者，應於上訴期間屆滿後20日
內向本院補提理由書（均須按他造當事人之人數附繕）「切勿逕
送上級法院」。
                                書記官  林義盛
中    華    民    國    99    年    6     月    4     日
附錄本案論罪科刑法條全文：
中華民國刑法第339條
意圖為自己或第三人不法之所有，以詐術使人將本人或第三人之
物交付者，處5 年以下有期徒刑、拘役或科或併科1 千元以下罰
金。
以前項方法得財產上不法之利益或使第三人得之者，亦同。
前二項之未遂犯罰之。

司法院資訊處製作；財團法人民間司法改革基金會備份。
